臺灣屏東地方法院民事判決
111年度屏簡字第254號
原      告  台新國際商業銀行股份有限公司

法定代理人  尚瑞強  


訴訟代理人  方子芸  
被      告  
即被代位人  王順益  
被      告  王荏玄  

            李王麗輝
訴訟代理人  李沛妘  
上列當事人間代位請求分割遺產事件，本院於民國111年7月5日
言詞辯論終結，判決如下：
    主  文
一、被告公同共有被繼承人王陳春足所遺如附表編號1及2之土地
    與建物應辦理繼承登記，並就附表編號1至3號之遺產准予分
    割，並按被告即被代位人王順益、被告王荏玄、被告李王麗
    輝按所有權權利範圍各三分之一分割為分別共有。
二、原告其餘之訴駁回。　　
三、訴訟費用確定為新台幣（下同）5,070元由被告即被代位人
    王順益、被告王荏玄、被告李王麗輝各負擔3分之1即各應負
    擔1,690元。
    事實及理由
壹、程序方面：
一、原告起訴原僅就附表編號1、2之土地、建物請求分割，嗣後
    追加編號3之房屋請求一併分割遺產，而遺產分割之訴訟標
    的應該合一確定，原告基於相同基礎事實所為追加標的，合
    於民事訴訟法第255條第1項第2款之規定（即按訴狀送達後
    ，原告不得將原訴變更或追加他訴。但有下列各款情形之一
    者，不在此限：二、請求之基礎事實同一者。），原告追加
    標的核屬有據，自得准許。
二、被告王順益、王荏玄經合法通知，未於言詞辯論期日到場，
    核無民事訴訟法第386 條所列各款情事，爰依原告之聲請，
    准由其一造辯論而為判決。
貳、實體方面：　　
一、原告主張：被代位人王順益積欠原告新臺幣（下同）117,24
    10元及利息未清償，業經原告取得臺灣台中地方法院（下稱
    台中地院）支付命令為證，而王順益與被告王荏玄、李王麗
    輝公同共有被繼承人王陳春足所遺留附表之遺產，而公同共
    有人本得隨時請求分割共有物，惟王順益怠於行使且已無資
    力，有礙原告對系爭遺產執行受償，原告有行使代位權以保
    全債權之必要，故為保全自己之債權，爰依民法第242條、
    第823條、第824條及第830條規定提起本件訴訟，並聲明如
    附表所示遺產應辦理繼承登記後由被告按應繼分各3分之1分
    割為分別共有。
二、被告方面：
　㈠被告李王麗輝；對分割遺產沒有意見等語。
　㈡被告王順益、王荏玄則均未於言詞辯論期日到場，亦均未提
    出書狀作何聲明或陳述。
三、得心證之理由：
(一)原告主張被代位人王順益積欠原告債務117,410元及利息尚
    未清償，而系爭遺產為訴外人王陳春足之遺產，現由被告公
    同共有等情，業據提出台中地院96年促字第12013號支付命
    令、聲請狀、土地登記第二類謄本、建物登第二類謄本、繼
    承系統表、戶籍謄本為證（見本院卷第6頁至8頁、18至25頁
    ），並有財政部南國稅局屏東分局111年3月1日南區國稅屏
    東營所字第1112301870號函附之遺產稅清冊、屏東縣屏東地
    政事務所111年3月2日屏所地四字第11130219300號函附土地
    登記公務謄本、建物登記謄本、房屋課稅明細等件在卷可考
    （見本院卷第29至30頁、第31至32頁、第33至38頁），堪信
    原告此部分主張為真實。又關於各繼承人之應繼分比例，被
    告及被代位人係被繼承人王陳春足（106年12月23日死亡）
    之子女等節，有前引繼承系統表及戶籍謄本附卷可查，而其
    中王陳春足之子王順和於108年8月11日死亡後其繼承人為被
    告王順益、王荏玄、李王麗輝再轉繼承其應繼分，從而，被
    代位人王順益與被告王荏玄、李王麗輝就公同共有系爭遺產
    之潛在應有部分比例各為3分之1，堪以認定。
(二)按繼承人有數人時，在分割遺產前，各繼承人對於遺產全部
    為公同共有；繼承人得隨時請求分割遺產。但法律另有規定
    或契約另有訂定者，不在此限，民法第1151條、第1164條分
    別定有明文。又繼承人如欲終止其間之公同共有關係，惟有
    以分割遺產之方式為之，而將遺產之公同共有關係終止改為
    分別共有關係，性質上屬分割遺產方法之一（最高法院82年
    台上字第748號判決意旨參照）。次按債務人怠於行使其權
    利時，債權人因保全債權，得以自己之名義，行使其權利。
    但專屬於債務人本身者，不在此限。民法第242 條亦有明文
    。經查，系爭遺產並無不能分割之情形，亦無公同共有存續
    期間不能分割，或有分管契約之約定，且王順益對原告所負
    如前債務本息迄未清償，其既為王陳春足之繼承人，本得依
    法行使遺產分割請求權，以消滅系爭遺產之公同共有關係，
    惟迄未請求分割，致原告之債權無法受償，堪認王順益確已
    陷於無資力，且怠於行使其權利，為保全債權之必要，原告
    自得代位王順益請求分割系爭遺產。本院審酌原告僅為保全
    其對債務人王順益之債權，而王順益與被告之應繼分相同，
    則原告主張應按其等應繼分比例分割為分別共有，對各繼承
    人而言均屬公允、有利；又被告均未到庭爭執，是依該共有
    物之性質、共有情形、經濟效用及兩造利益等情事，認將系
    爭遺產就附表編號1、2辦理繼承登記後，就附表編號1至3之
    遺產按各繼承人之應繼分比例分割為分別共有為適當，爰判
    決如主文第1項所示。
(三)又原告是代位王順益提起本訴，故就王順益部分即無再以之
    為被告之必要，故關於將王順益列為被告之部分核屬無必要
    ，應駁回之；再者附表編號3之房屋屬於未辦理建物所有權
    登記之建物，故依法無辦理繼承登記後始能處分之必要，此
    部分辦理繼承登記之聲明也無必要，應駁回之。
四、綜上所述，原告代位王順益請求分割系爭遺產並聲明如主文
    第1項所示，為有理由，應予准許。
五、末按因共有物分割、經界或其他性質上類似之事件涉訟，由
    敗訴當事人負擔訴訟費用顯失公平者，法院得酌量情形，命
    勝訴之當事人負擔其一部，民事訴訟法第80條之1 定有明文
    。又分割共有物之訴，核其性質，兩造本可互換地位，本件
    原告代位王順益訴請分割系爭遺產雖於法有據，然被告之應
    訴乃法律規定所不得不然，且本件分割結果，兩造均蒙其利
    ，訴訟費用之負擔自以參酌各共有人之潛在應有部分比例分
    擔較為公允，爰諭知如主文第3項所示。
六、訴訟費用分擔之依據：民事訴訟法第80條之1。
中　　華　　民　　國　　111 　年　　7 　　月　　19　　日
                 屏東簡易庭       法　官  潘  快
正本係照原本作成。
如不服本判決，應於送達後廿日內，向本院提出上訴狀並表明上
訴理由，如於本判決宣示後送達前提起上訴者，應於判決送達後
廿日內補提上訴理由書（須附繕本）。如委任律師提起上訴者，
應一併繳納上訴審裁判費。
中　　華　　民　　國　　111 　年　　7 　　月　　19　　日
                                  書記官　鍾嘉芸　　　　
附表
編號 王陳春足遺產坐落標示 權利範圍 分割方法 1 屏東縣○○市○○○段○○段0000地號土地 1分之1 被告王順益、王荏玄、李王麗輝按應有部分各3分之1分別共有 2 屏東縣○○市○○○段○○段000○號即門牌號碼：屏東縣○○市○○街00巷00號之房屋 同上 同上 3 門牌號碼 屏東縣○○市○○街0000 號之房屋 同上 同上